【裁判字號】    97,交聲,2703
【裁判日期】    971127
【裁判案由】    違反道路交通管理處罰條例聲明異議
【裁判全文】
臺灣臺北地方法院交通事件裁定        97年度交聲字第2703號
原處分機關  臺北市交通事件裁決所
異  議  人
即受處分人  甲○○即大和貿易行
上列異議人即受處分人因違反道路交通管理處罰條例案件，對於
臺北市交通事件裁決所於中華民國97年9 月22日所為之處分（原
處分案號：北市裁罰字第裁22-AT0000000號），聲明異議，本院
裁定如下：
    主  文
異議駁回。
    理  由
一、按行車前應注意，汽車駕駛人及前座乘客均應繫妥安全帶。
    又汽車行駛於道路上，其汽車駕駛人或前座乘客未繫安全帶
    者，處駕駛人新臺幣1,500 元罰鍰；其實施及宣導辦法，由
    交通部定之，道路交通安全規則第89條第1項第5款、道路交
    通管理處罰條例第31條第1 項分別定有明文。次按「汽車行
    駛於道路上，其汽車駕駛人及前座乘客，應依下列規定使用
    安全帶：一、安全帶及相關配件必須齊全，並無毀損、鬆脫
    或變更之情事。二、每條安全帶僅供一人使用。三、安全帶
    之帶扣應確實緊扣，安全帶無扭曲或反轉，鬆緊度保持適宜
    ；腰部安全帶置於腰部以下，肩部安全帶固定位置應依個人
    調整，避免安全帶纏繞經過頸部，且應置手臂上端以上」汽
    車駕駛人及前座乘客繫安全帶實施及宣導辦法第3條第1項亦
    有明文規定。
二、異議人即受處分人大和貿易行所有之車號7150-DP 號自用小
    客車於民國97年7 月14日16時16分許，行經臺北市○○區○
    ○路3段310巷口時，因駕駛人未依規定方式繫用安全帶之違
    規行為，經警拍照逕行掣單舉發，嗣受處分人於應到案日期
    （即97年9月3日）前向原處分機關提出申訴，經原處分機關
    函請舉發機關調查結果，仍認受處分人有上述違規行為，原
    處分機關乃依道路交通管理處罰條例第31第1 項規定，於97
    年9月22日裁處受處分人1,500罰鍰元。
三、受處分人之代表人楊丕仁於本院訊問時，固承認其駕駛該自
    用小客車於前揭時間行經上述路段，惟否認有何違反道路交
    通管理處罰條例之行為，辯稱：遭舉發當時應該係有扣上安
    全帶，希望能夠證明哪裡第3 點沒扣等語。惟查，受處分人
    之代表人楊丕仁於97年7 月14日16時16分許，駕駛該自用小
    客車，行經臺北市○○區○○路3段310巷口時，經警拍照逕
    行舉發其未依規定方式繫妥安全帶之違規事實，有採證照片
    2紙在卷可稽。復揆諸道路交通管理處罰條例第31條第1項之
    立法意旨係為小客車駕駛人及前座乘客繫上安全帶，對於其
    因而肇事後之生命、身體安全之保障甚大，此項規定在高速
    公路實施後成效良好，故比照先進國家應繫安全帶之規定。
    足見此規定係為保障駕駛人及前座乘客之生命、身體安全，
    避免身體因強大之外力碰撞，造成重大傷亡之不幸。倘駕駛
    人未依安全帶之設計規定方式扣繫完善，即無法達到保障駕
    駛人及前座乘客生命、身體之立法目的，故道路交通管理處
    罰條例第31條第1 項所稱「未繫安全帶」，解釋上應包括未
    依設計規定方式扣繫安全帶之情形甚明；且依道路交通管理
    處罰條例第31條第1 項立法保障駕駛人及前座乘客之意旨，
    汽車專用安全帶之扣繫應依其原廠設計規定方式操作，另因
    小客車前排兩側應為3 點式之安全帶，故駕駛人及前座乘客
    應依3 點式安全帶設計規定之方式扣繫完善，方得認定有依
    規定繫安全帶；如未依設計規定方式繫扣，依前揭條例規定
    舉發，係應適法並無不當，此亦有交通部87年11月13日（87
    ）交路字第049161號函釋在案。觀諸卷附原比例採證照片及
    放大之採證照片，受處分人之代表人駕駛該自用小客車時，
    該安全帶僅鉤於左臂上，並未由肩部穿越胸部至帶扣繫用，
    顯見未依車輛3 點式安全帶設計規定之方式扣繫完善，揆諸
    前揭說明，該扣繫安全帶方式，既無法保障駕駛人之安全，
    自難認係依規定為安全帶之扣繫。是受處分人之所辯顯不足
    採。本件事證明確，受處分人之違規行為足堪認定。
四、綜上所述，受處分人駕駛上開車號汽車確有於前揭時地行駛
    於道路上未繫安全帶之違規行為，從而原處分機關依道路交
    通管理處罰條例第31條第1 項及違反道路交通管理事件統一
    裁罰基準表之規定裁處受處分人1,500 元罰鍰，核無違誤。
    本件異議為無理由，應予駁回。
五、依道路交通案件處理辦法第19條，裁定如主文。
中    華    民    國    97    年    11    月    27    日
                  交通法庭  法  官  彭慶文
上正本證明與原本無異。
如不服本裁定，應於裁定送達後5日內向本院提出抗告狀。
                            書記官  陳怡君
中    華    民    國    97    年    11    月    28    日


司法院資訊處製作；財團法人民間司法改革基金會備份。
